臺北高等行政法院判決　　　　　　　　　　　　　　　九十年度訴字第四七二五號
　　　　　　　　　　　　　　　.
　　原　　　告　甲○○
　　被　　　告　行政院農業委員會
　　代　表　人　范振宗（主任委員）
　　訴訟代理人　丁○○
　　　　　　　　乙○○
　　　　　　　　丙○○
右當事人間因有關人民團體事務事件，原告不服行政院中華民國九十年六月二十二日
台九十訴字第三三七七五號訴願決定，提起行政訴訟。本院判決如左：
    主  文
原告之訴駁回。
訴訟費用由原告負擔。
    事  實
壹、事實概要：緣原告於八十九年十二月十五日向彰化縣政府申請登記為彰化縣埔心
    鄉農會總幹事候聘人，經該府完成資格審查，並就其品德操守及工作表現為評分
    後，以八十九年十二月二十二日八九彰府農輔字第二四○三九四號函送被告行政
    院農業委員會辦理遴選事宜。案經被告九十年一月五日（九○）農輔字第九○○
    ○五○○二八號函核准原告登記。嗣經通知原告面談，以原告學歷、經歷、品德
    操守、工作表現及面談表現等評分合計，總分未達農會總幹事遴選辦法（下簡稱
    遴選辦法）第十五條規定七十分標準，且其所登記之農會，現任總幹事為績優總
    幹事候聘人，原告總分未達同辦法第十一條規定之九十分標準，乃以九十年一月
    二十日（九○）農輔字第九○○○五○○六七號函復彰化縣政府不予遴選。原告
    向被告提出異議，經被告以九十年二月二十日（九○）農輔字第九○○○五○一
    九二號函送再審結果通知書，仍不予遴選。原告不服該再審結果，提起訴願，仍
    遭駁回，遂向本院提起行政訴訟。
貳、兩造聲明：（原告未於言詞辯論及準備期日到庭，玆據原告起訴狀意旨記載其聲
    明及主張）
一、原告聲明求為判決：訴願決定、異議及原處分均撤銷。
二、被告聲明求為判決：駁回原告之訴。
參、兩造之爭點：農會總幹事遴選小組對於原告遴選之評分是否違法？
一、原告主張之理由：
(一)、彰化縣花壇鄉農會現任總幹事顧金土犯罪累累，不符遴選辦法第十一條優先遴選
    為合格人員之規定，原告遴選成績及格標準仍應為七十分，而非被告主張之九十
    分。
(二)、被告僅以農會總幹事遴選辦法之條文為形式審查，無法鑑別候選人實務工作表現
    ，有礙農會業務推行；且原告為特優鄉長，其表達能力及儀態、專業知識、工作
    抱負及判斷能力等，應給分二十七分，遴選小組憑主觀臆斷，面談僅給原告二十
    三分，顯欠合理，有違憲法第十五條及第七條保障人民生存權、工作權及平等原
    則之規定。
二、被告主張之理由：
(一)、原告所指花壇鄉農會總幹事顧金土案，經洽彰化縣政府及花壇鄉農會，因尚非判
    刑確定，即並無農會法第十五條之一第三款至第八款之情形，彰化縣政府及被告
    自不得拒絕其參與登記遴選為總幹事候聘人。此有九十年十二月二十七日檢送被
    告之台灣彰化地方法院九十年七月四日八十七年度訴字第八○二號刑事判決文、
    九十年七月十七日刑事聲明上訴狀可稽。
(二)、原告又謂其本人為特優鄉長，其表達能力及儀態、專業知識、工作抱負及判斷能
    力等，被告應另給分二十七分云云。查被告依「臺灣省各級農會及直轄市農會總
    幹事遴選評審作業要點」（下簡稱評審作業要點）第二點規定，由被告成立農會
    總幹事遴選小組，由被告主任委員指派副主任委員為召集人，並由行政院秘書處
    、內政部、財政部及被告輔導處、法規會、農糧主管單位、臺灣大學農學院、中
    興大學農學院等各派代表一人組成，該遴選小組依「農會總幹事遴選辦法」規定
    辦理總幹事登記人資格審查及遴選工作。委員之實務經驗法則應為可信任之標準
    ，且均依法行政。被告辦理農會改選，係依法行政、秉持公平、公正原則及合理
    性、一致性來處理，相關規定亦經依規定發布施行。
(三)、又依「評審作業要點」第三點規定，農會總幹事遴選評審項目及配分中，面談表
    現三十係由遴選小組對准予登記之候聘人予以面談計分，包括其表達能力及儀態
    （最多五分）、專業知識（最多十五分）、工作抱負（最多五分）及判斷能力（
    最多五分），此四項給分以十八分至二十七分為原則，如核給分數高於二十七分
    或低於十八分時，遴選委員應將具體事實紀錄於面談表現得分表等，合先敘明。
    查原告之面談表現二十三分，落在平均分數之中，並無偏差。唯其學歷為員林高
    級中學畢業，在配分二十五分中僅得十分，曾任鄉長八年，依規定經歷配分二十
    五分中得十六．八分，加上品德操守八．八分，工作表現八．五分，合計六七．
    一分；另查該農會現任總幹事為績優總幹事候聘人，原告上述合計分數未達農會
    總幹事遴選辦法第十一條規定九十分合格標準，本案維持原遴選結果，即不予遴
    選，應為無誤。
    理  由
甲、程序方面：
一、本件原告經合法通知，未於言詞辯論期日到場，依行政訴訟法第二百十八條準用
    民事訴訟法第三百八十六條、第三百八十五條第一項前段規定，核無民事訴訟法
    第三百八十六條所列各款情形，爰依到場被告之聲請，由其一造辯論而為判決，
    合先敘明。
二、本件行政訴訟起訴後被告之代表人變更，玆經現任代表人具狀承受訴訟，核無不
    合，應予准許。
三、被告就原告之本件農會總幹事遴選結果，先以九十年一月二十日（九○）農輔字
    第九○○○五○○六七號函復彰化縣政府不予遴選。原告向被告提出異議，經被
    告以九十年二月二十日（九○）農輔字第九○○○五○一九二號函送再審結果通
    知書，仍不予遴選。經查農會法或依該法第四十九條之一授權訂定之農會總幹事
    遴選辦法均未規定所謂的異議程序，是被告所為之再審查程序，應係對同一遴選
    事項重新為實體上審查並有所處置，但因未對第一次處分之事事實及法律狀態有
    所變更，即係第二次裁決處分，原告以第二次裁決為原處分，提起本件訴願及行
    政訴訟，並無不合。
乙、實體方面：
一、按行為時農會法第二十五條規定：「農會置總幹事一人，由理事會就中央或直轄
    市主管機關遴選之合格人員中聘任之。」第四十九條之一規定：「各級農會人事
    管理辦法、財務處理辦法、總幹事遴選辦法及選舉罷免辦法，由中央主管機關定
    之。」玆依據上開農會法之授權，主管機關乃訂定農會總幹事遴選辦法，該辦法
    第十一條規定：「現任農會總幹事依前條考核成績達九十分以上，且其品德操守
    無不良紀錄之績優者，申請登記為農會總幹事候聘人，遴選機關應予優先遴選為
    合格人員，除同一農會其他候聘人依第十四條評定總分達九十分以上者外，不再
    遴選其他人員。」第十四條規定：「農會總幹事候聘人之遴選，除第十一條及第
    十二條之現任農會總幹事外，其評審項目及配分規定如左：一、學歷二十五分。
    二、經歷二十五分。三、品德操守十分。四、工作表現十分。五、面談表現三十
    分。」上開農會總幹事遴選辦法，係就農會總幹事遴選有關之細節性、技術性事
    項為規定；本於農會法授權而訂定，作為所屬人員執行遴選農會總幹事職務之依
    據，亦屬法之所許。
二、本件原告經彰化縣政府函轉被告辦理農會總幹事遴選事宜，由被告通知原告面談
    ，以原告學歷十分、經歷一六．八分、品德操守八．八分、工作表現八．五分及
    面談表現二十三分合計六七．一分，總分未達農會總幹事遴選辦法第十五條規定
    七十分標準，且其所登記之農會，現任總幹事為績優總幹事候聘人，原告總分未
    達同辦法第十一條規定之九十分標準，乃函復不予遴選等情。有彰化縣政府八十
    九年十二月二十二日八九彰府農輔字第二四○三九四號函、被告九十年一月五日
    （九○）農輔字第九○○○五○○二八號函、九十年一月二十日（九○）農輔字
    第九○○○五○○六七號函、被告以九十年二月二十日（九○）農輔字第九○○
    ○五○一九二號函送再審結果通知書等件為證，被告不予遴選之處分，揆諸上開
    說明，並無不合。
三、另按臺灣省各級農會及直轄市農會總幹事遴選評審作業要點第二點第一項規定：
    「臺灣省各級農會及直轄市農會總幹事之遴選工作，由行政院農業委員會組織遴
    選小組負責辦理。」是農會總幹事遴選評分專屬於遴選小組之職權，此項評分之
    法律性質有認為行政機關裁量權之行使者，亦有認為屬於行政機關適用不確定法
    律概念之「判斷餘地」者。無論從裁量之理論或不確定法律概念之見解，遴選小
    組之評分應受尊重，其他機關甚至法院亦不得以其自己之判斷，代替遴選小組評
    定之分數。原告雖主張其為特優鄉長，其表達能力及儀態、專業知識、工作抱負
    及判斷能力等，應給分二十七分，遴選小組憑主觀臆斷，面談僅給原告二十三分
    ，顯欠合理云云，惟遴選小組依據其專業審查判作出對原告之評分，基上說明，
    自應予尊重。況依「評審作業要點」第三點規定，農會總幹事遴選評審項目及配
    分中，面談表現三十係由遴選小組對准予登記之候聘人予以面談計分，包括其表
    達能力及儀態（最多五分）、專業知識（最多十五分）、工作抱負（最多五分）
    及判斷能力（最多五分），此四項給分以十八分至二十七分為原則，如核給分數
    高於二十七分或低於十八分時，遴選委員應將具體事實紀錄於面談表現得分表等
    。查原告之面談表現二十三分，落在平均分數之中，並無偏頗。原告之主張，顯
    不足採。
四、至於原告所指花壇鄉農會總幹事顧金土另有犯罪，不符合農會總幹事遴選辦法第
    十一條規定，仍被遴選為該鄉之農會總幹事，而質疑遴選小組之評分云云，惟查
    顧金土之犯罪，因尚非判刑確定，即無農會法第十五條之一第三款至第八款之情
    形，彰化縣政府及被告無從拒絕其參與登記遴選為總幹事候聘人。此有九十年十
    二月二十七日檢送被告之台灣彰化地方法院九十年七月四日八十七年度訴字第八
    ○二號刑事判決文、九十年七月十七日刑事聲明上訴狀可稽。被告之遴選評分，
    並無不公。另查原告所屬埔心鄉農會現任總幹事為績優總幹事候聘人，原告上述
    合計分數未達農會總幹事遴選辦法第十一條規定九十分合格標準，被告為不予遴
    選之處分，應為無誤。
五、從而，被告依首揭規定，為不予遴選之行政處分，並無不合。訴願決定遞予駁回
    ，亦無違誤，均應予維持。本件原告之訴為無理由，應予駁回。
據上論結，本件原告之訴為無理由，爰依行政訴訟法第二百十八條、第九十八條第三
項前段、民事訴訟法第三百八十五條第一項前段判決如主文。
中　　華　　民　　國　　　九十一　　年　　　六　　　　月　　二十一　　　日
                              臺 北 高 等 行 政 法 院  第 五 庭
                                          審 判 長 法  官  張瓊文
                                                   法  官  帥嘉寶
                                                   法  官  劉介中
右為正本係照原本作成。
如不服本判決，應於送達後二十日內，向本院提出上訴狀並表明上訴理由，如於本判
決宣示後送達前提起上訴者，應於判決送達後二十日內補提上訴理由書（須按他造人
數附繕本）。
中　　華　　民　　國　　　九十一　　年　　　六　　　　月　　二十一　　　日
                                                   書記官  黃明和
